【裁判字號】    92,易,134
【裁判日期】    920321
【裁判案由】    妨害自由等
【裁判全文】
臺灣屏東地方法院刑事判決                          九十二年度易字第一三四號
    公  訴  人  臺灣屏東地方法院檢察署檢察官
    被      告  甲○○
右列被告因妨害自由等案件，經檢察官提起公訴（九十一年度偵字第五一○九號），
本院判決如左：
    主  文
甲○○以強暴妨害人行使權利，處有期徒刑伍月，如易科罰金，以參佰元折算壹日。
其餘被訴部份無罪。
    事  實
一、甲○○、乙○○及葉勝和三人原均為屏東縣麟洛鄉○○村○○街之鄰居。民國九
    十一年間，葉勝和位於屏東縣麟洛鄉○○村○○街四二號之房地（登記在其配偶
    賴枝珍名下）為本院強制執行拍賣，而由乙○○於同年四月廿三日標得。葉勝和
    得知後，即出面向拍定人乙○○索取「跑路費」新台幣（下同）十萬元，乙○○
    不從，雙方發生口角，乙○○遂委請甲○○與葉勝和協調，惟日後交涉談判過程
    中，甲○○對乙○○協調後又變卦頗為氣憤，終至兩造交惡，甲○○遂於同年五
    月二十八日晚上十時三十分許，持棍追打乙○○，經趙妻許菀庭下跪勸阻始罷手
    。同年六月六日，甲○○基於妨害他人行使權利之犯意，在乙○○標得之上開大
    同街四二號房屋門口，用鐵架築成路障之強暴手段，妨礙乙○○及其家人進出該
    屋；又於同年六月廿日上午八時許，以把車牌號碼ＶＳ─三三四三號自用小貨車
    （車主為甲○○之弟陳盛延）停放在乙○○位於大同街三六號住家正門口之強暴
    手段，妨礙乙○○及其家人通行進出；同年月廿三日，甲○○更變本加厲，在上
    開大同街三六號住家及同街四二號標得房子門前，以豬欄鐵架圍成柵欄，繼之焊
    接加高並釘樁予以固定；又於同年七月廿三日，在前揭架欄上堆置七個不銹鋼餵
    豬筒，再圍以黑色塑膠網，使乙○○住家門口猶如一幢黑物之強暴手段，妨礙乙
    ○○及其家人進出通行自宅大門之權利，甲○○遲至同年七月三十日方將上開障
    礙物予以撤走。
二、案經乙○○訴由屏東縣警察局屏東分局報請台灣屏東地方法院檢察署檢察官偵查
    起訴。
    理  由
壹、有罪部份：
一、訊據被告甲○○對右揭事實固坦承不諱，惟矢口否認有何妨害他人行使權利之犯
    意，辯稱：是告訴人乙○○先停車在其家族（弟弟）之土地上，屢勸不聽，始予
    報復，伊雖在告訴人家門口停車及置放欄杆與餵豬桶，惟仍留有約二公尺的路讓
    告訴人出入云云。經查：右揭事實業據告訴人乙○○指訴歷歷，經核與證人許菀
    庭證述情節大致相符，復有照片五張在卷可稽，而依該等照片拍攝之現場實況，
    無論係被告之車輛或鐵架等障礙物，皆緊鄰告訴人住宅之大門口放置，並無保留
    二公尺之道路予告訴人通行，其行為顯已到達妨害他人通行進出之程度。被告空
    言否認有妨害他人行使權利之犯意云云，洵無可採。
二、核被告所為，係犯刑法第三百零四條第一項之強制罪嫌。茲審酌被告犯罪之動機
    、手段、素行、智識程度、妨害被害人通行之程度、期間長達二十餘日、與被害
    人為鄰居關係、犯後態度等一切情狀，爰量處如主文所示之刑，並諭知易科罰金
    之折算標準，以資懲儆。
貳、無罪部份：
一、公訴意旨另以：被告甲○○於九十一年五月二十七日晚上十時四十分許，在屏東
    縣麟洛鄉○○村○○街三十六號告訴人乙○○住家門口，拍打乙○○所有之車號
    ＭＰ－四八一八號自用小客車前擋風玻璃，致有一條裂痕，因認被告之行為涉犯
    刑法第三百五十四條之毀損罪嫌。
二、本件公訴人認被告涉有右揭犯嫌，係以告訴人之指訴、證人許菀庭之證詞及卷附
    照片等為其主要論據。訊據被告則堅決否認有何毀損及傷害犯行，辯稱：我有拍
    打告訴人的車窗，但車窗上的裂痕不是我造成的等語。
三、按犯罪事實應依證據認定之，無證據不得推定其犯罪事實。又不能證明被告犯罪
    者，應諭知無罪之判決，刑事訴訟法第一百五十四條、第三百零一條第一項分別
    定有明文。又按認定不利於被告之事實，須依積極證據，被害人之陳述如無瑕疵
    ，且就其他方面調查又與事實相符，固可採為認定不利被告事實之積極證據。惟
    若積極證據不足為不利於被告事實之認定時，即應為有利於被告之認定，更不必
    有何有利之證據。最高法院對此分別著有三十年上字第八一六號、一八三一號及
    六十一年台上字第三○九九號判例可資參照。
四、經查：告訴人固指訴被告拍打其車窗致產生一道裂痕，證人許菀庭亦證稱：「（
    九十一年五月二十七日晚上十時四十分許）我在樓上哄小孩，小孩入睡時我有聽
    到很吵雜聲，也有聽到打汽車玻璃的聲音。」（偵查卷第四十七頁背面），此外
    ，告訴人並提出照片兩幀為證。惟僅觀諸卷附照片（偵查卷第十八、十九頁），
    尚難明確辯識裂痕位置，又即便該車窗上確有一道裂痕，則該裂痕究係於被告拍
    打車窗前即已存在？或於被告拍打車窗後所產生？亦難僅憑告訴人之指述，即遽
    予認定。是此部份之事證尚非明確。依上說明，公訴人所舉之證據不足以證明被
    告確有毀損及傷害犯行。此外，又查無其他積極之證據，足認被告確有公訴人所
    指之犯行，不能證明被告犯罪，揆諸前開法律規定及判例意旨，依法應諭知無罪
    之判決。
據上論斷，應依刑事訴訟法第二百九十九條第一項前段、第三百零一條第一項，刑法
第三百零四條第一項、第四十一條第一項前段，罰金罰鍰提高標準條例第一條前段、
第二條，判決如主文。
中      華      民      國      九十二    年      三    月    二十一    日
                                      臺灣屏東地方法院刑事第五庭
                                          法  官   王以齊
右正本證明與原本無異。
如不服本判決應於收受本判決後送達後十日內向本院提出上訴書狀，其未敘述上訴理
由者，並得於提起上訴後十日內向本院補提理由書狀（均須按他造當事人之人數附繕
本 ）「切勿逕送上級法院」
                                          書記官   盧姝伶
中      華      民      國      九十二      年      三      月   二十一 日
附錄本判決論罪科刑法條：
刑法第三百零四條第一項
以強暴、脅迫使人行無義務之事或妨害人行使權利者，處三年以下有期徒刑、拘役或
三百元以下罰金。


司法院資訊處製作；財團法人民間司法改革基金會備份。
